臺灣臺南地方法院刑事判決　　　　　　　 96年度訴字第810號
公　訴　人　臺灣臺南地方法院檢察署檢察官
被　　　告　甲○○
上列被告因違反毒品危害防制條例案件，經檢察官提起公訴（九
十六年度毒偵字第九九二號），本院判決如下：
    主  文
本件公訴不受理。
    理  由
一、公訴意旨略稱：被告甲○○於民國八十九年間因施用毒品案
    件，經送強制戒治，於九十年十月二十四日強制戒治執行完
    畢，其仍自九十六年三月五日起至同年十四日下午某時止，
    在臺南縣大內鄉曲溪村二重溪四一號住處，多次以針筒注射
    方式施用第一級毒品，因認被告涉犯毒品危害防制條例第十
    條第一項施用第一級毒品罪嫌等語。
二、按案件起訴之程序違背規定者，應諭知不受理之判決，刑事
    訴訟法第三百零三條第一款定有明文。次按毒品危害防制條
    例第二十條第一項至第三項規定：「初犯第十條之罪者，檢
    察官應聲請法院裁定令被告入勒戒處所觀察、勒戒，期間不
    得逾二月」、「觀察、勒戒後，檢察官依據勒戒處所之陳報
    ，認受觀察、勒戒人無繼續施用毒品傾向者，應即釋放，並
    為不起訴之處分；認受觀察、勒戒人有繼續施用毒品傾向者
    ，檢察官應聲請法院裁定令入戒治處所強制戒治，其期間為
    六個月以上，至無繼續強制戒治之必要為止。但最長不得逾
    一年。」、「依前項規定為觀察、勒戒或強制戒治執行完畢
    釋放後，五年後再犯第十條之罪者，適用本條前二項之規定
    」，而毒品危害防制條例第二十條、第二十三條將施用毒品
    之刑事處遇程序，區分為「初犯」及「五年內再犯」、「五
    年後再犯」，依其立法理由之說明：「初犯」，經觀察、勒
    戒或強制戒治後，應為不起訴處分或不付審理之裁定；經觀
    察、勒戒或強制戒治執行完畢釋放後，「五年內再犯者」，
    因其再犯率甚高，原實施之觀察、勒戒及強制戒治既已無法
    收其實效，爰依法追訴或裁定交付審理。至於經觀察、勒戒
    或強制戒治執行完畢釋放後，「五年後再犯」者，前所實施
    之觀察、勒戒或強制戒治既已足以遮斷其施用毒品之毒癮，
    為期自新及協助其斷絕毒癮，仍適用「初犯」規定，先經觀
    察、勒戒或強制戒治之程序。從而僅限於「初犯」及「五年
    後再犯」二種情形，始應先經觀察、勒戒或強制戒治程序。
    倘被告於五年內已再犯，經依法追訴、處罰，縱其第三次（
    或第三次以上）再度施用毒品之時間，在初犯觀察、勒戒或
    強制戒治執行完畢釋放五年以後，已不合於「五年後再犯」
    之規定，且因已於「五年內再犯」，顯見其再犯率甚高，原
    實施觀察、勒戒或強制戒治，已無法收其實效，即應依該條
    例第十條處罰（最高法院九十五年五月九日第七次刑事庭會
    議決議參照）。是行為人倘因施用毒品案件，業經前述行政
    處遇療程執行完畢並予釋放後，在釋放後五年內有再因施用
    毒品而經依法追訴、處罰之情形，縱其第三次（或第三次以
    上）再度施用毒品之時間，在初犯觀察、勒戒或強制戒治執
    行完畢釋放五年以後，仍得依法追訴、處罰，反之，若無所
    謂在觀察、勒戒或強制戒治執行完畢釋放五年內有再因施用
    毒品而經依法追訴、處罰之狀況者，即不符合毒品危害防制
    條例第十條施用毒品罪之法定訴追要件。
三、經查被告先前於八十七年間因施用毒品案件，經送強制戒治
    ，於九十年九月七日停止強制戒治釋放付保護管束，並於九
    十年十月二十四日保護管束期滿視為強制戒治執行完畢，有
    臺灣高等法院被告全國前案紀錄表可稽。然本件被告再度於
    九十六年三月五日施用毒品之日期，距離上開九十年十月二
    十四日強制戒治執行完畢釋放之日已逾五年以上，且在該強
    制戒治執行完畢釋放之日後至本件再度於九十六年三月五日
    施用毒品之期間，亦未存有在該強制戒治執行完畢釋放後五
    年內，猶有因施用毒品行為而經依法追訴、處罰之情形，同
    有上揭臺灣高等法院被告全國前案紀錄表可憑（臺灣臺南地
    方法院檢察署檢察官以九十六年毒偵字第一八五六號、撤緩
    毒偵字第四號移送併辨意旨書所指移送併辦事實，係指被告
    另於九十六年五月二十三日下午二時十五分許回溯二十六小
    時內之某時施用海洛因之行為，該施用毒品之時間並非在上
    揭強制戒治執行完畢釋放後五年內；又被告固曾因九十三年
    初某日起至九十五年十一月十八日下午四時四十分回溯二十
    六小時內之某時，有多次施用海洛因之行為，原經同署檢察
    官以九十五年毒偵字第三０七０號予以緩起訴處分，嗣再於
    九十六年五月十七日以九十六年度撤緩字第一三五號處分書
    撤銷緩起訴處分，惟就該撤銷緩起訴處分所指之施用毒品行
    為，並未見有任何追訴或處罰之情況），揆諸上開說明，本
    件並不符合修正後毒品危害防制條例第二十條第三項所定之
    訴追要件，不得逕予起訴，本件起訴程序於法顯有未合，爰
    不經言詞辯論，逕為諭知不受理判決。
四、本件既為不受理之判決，移送併辦部分即無從審酌，應檢還
    檢察官另為適當之處理，附此敘明。
據上論斷，應依刑事訴訟法第三百零三條第一款、第三百零七條
，判決如主文。
中　　華　　民　　國　　96　　年　　8 　　月　　30　　日
                    刑事第十一庭審判長法  官  陳威龍
                                      法  官  吳坤芳
                                      法  官  黃欣怡
以上正本證明與原本無異。
如不服本判決應於收受本判決後10日內向本院提出上訴書狀，並
應敘述具體理由。如未敘述上訴理由者，應於上訴期間屆滿後20
日內向本院補提理由書狀（均須按他造當事人之人數附繕本）「
切勿逕送上級法院」。
　　　　　　　　　　　　　　　　　    書記官  鄭吉裕
中　　華　　民　　國　　96　　年　　8 　　月　　30　　日
